【裁判字號】    89,自,26
【裁判日期】    900530
【裁判案由】    偽造文書
【裁判全文】
臺灣臺南地方法院刑事判決                            八十九年度自字第二六號
    自  訴  人  甲○○
    自訴代理人  許雅芬律師
    自訴代理人  鄭嘉慧律師
    被      告  乙○○
    選任辯護人  許安德利
    選任辯護人  許世
右列被告因偽造文書案件，經自訴人提起自訴，本院判決如左：
    主  文
乙○○無罪。
    理  由
二、但按，犯罪事實應依證據認定之，無證據不得推定其犯罪事實；又不能證明被告
    犯罪者，即應諭知無罪之判決，刑事訴訟法第一百五十四條、第三百零一條第一
    項分別定有明文。就此，歷來最高法院於諸多判例中進一步加以闡釋，如廿九年
    上字第三一０五號判例稱：「刑事訴訟法上所謂認定犯罪事實之證據，係指足以
    認定被告確有犯罪行為之積極證據而言，該項證據自須適合於被告犯罪事實之認
    定，始得採為斷罪資料」；卅年上字第四八二號判例稱：「事實審法院對於證據
    之取捨，依法雖有自由判斷之權，然積極證據不足證明犯罪事實時，被告之抗辯
    或反證縱屬虛偽，仍不能以此資為積極證據應予採信之理由」；卅年上字第八一
    六號判例稱：「認定不利於被告之事實，須依積極證據，苟積極證據不足為不利
    於被告事實之認定時，即應為有利於被告之認定，更不必有何有利之證據」；四
    十年台上字第八六號判例稱：「事實之認定，應憑證據，如未能發現相當證據，
    或證據不足以證明，自不能以推測或擬制之方法，以為裁判基礎」；五十三年台
    上字第十七號判例稱：「上訴人是否有引誘被誘人脫離家庭之行為，須待事實之
    證明，原判決竟以被誘人年輕識淺，其前往台北係出於上訴人之引誘無疑等推測
    之詞，資為判斷之基礎，關於證據上之理由顯有未備」。又按告訴人指訴之證據
    力，最高法院五十二年台上字第一三００號判例稱：「告訴人之告訴，係以使被
    告受刑事訴追為目的，是其陳述是否與事實相符，仍應調查其他證據以資審認」
    ；同院卅二年上字第六五七號判例稱：「被害人所述被害情形如無瑕疵可指，而
    就其他方面調查又與事實相符，則其供述未始不足據為判決之基礎」；同院六十
    一年台上字第三０九九號判例稱：「被害人之陳述如無瑕疵，且就其他方面調查
    又與事實相符，固足採為科刑之基礎，倘其陳述尚有瑕疵，則在未究明前，遽採
    為論罪科刑之根據，即難認為適法」。綜合上開規定暨判例意旨可知，告訴人之
    指訴必須在無瑕疵，且復有其他積極適合之證據可證明其指訴與事實相符時始得
    採取；倘無積極適合之證據可證明犯罪事實時，即使被告無法提出有利之證據，
    或被告之辯解為虛偽者，仍應認定被告並無告訴人所指訴之犯罪事實。
六、據上所陳，本件依調查所得證據尚不足以證明被告確有偽造文書之犯行，此外復
    查無其他積極證據足資證明被告有右述犯行，揆諸首開說明，犯罪尚屬不能證明
    ，應為無罪之諭知。
據上論斷，應依刑事訴訟法第三百四十三條、第三百零一條第一項，判決如主文。
中      華      民      國      九十      年      五      月    三十    日
                              臺灣臺南地方法院刑事第一庭
                                  法  官
如不服本判決應於送達後十日內向本院提出上訴狀


司法院資訊處製作；財團法人民間司法改革基金會備份。
